臺灣橋頭地方法院刑事判決　　　　　　　110年度訴字第79號
　　　　　　　　　　　　　　　　　　　110年度訴字第253號
公　訴　人　臺灣橋頭地方檢察署檢察官
被　　　告　MOURCHOU JEAN LUC





選任辯護人　李承書律師（法扶律師）
輔　佐　人　林慧珠

上列被告因毒品危害防制條例案件，經檢察官提起公訴（109年
度偵字第12333號）、移送併辦（110年度偵字第1512號）及追
加起訴（110年度蒞追字第2號），本院判決如下：
    主  文
莫山路犯附表一編號1至4所示之罪，共4罪，各處如「宣告刑及沒
收」欄所示之刑及沒收。所處有期徒刑得易服社會勞動部分（編
號1），緩刑貳年；另有期徒刑不得易服社會勞動部分（編號2至
4），應執行有期徒刑貳年，緩刑伍年，並應於本判決確定日起
貳年內向臺灣橋頭地方檢察署指定之政府機關、政府機構、行政
法人、社區或其他符合公益目的之機構或團體，提供240小時義
務勞務。緩刑期間付保護管束。
    事  實
一、莫山路明知大麻係毒品危害防制條例所列第二級毒品，依法
    不得製造、栽種及持有，另大麻種子為行政院依懲治走私條
    例第2條第3項授權公告「管制物品管制品項及管制方式」第
    1項第3款所列管制進出口物品，不得私運進口，竟分別為下
    述犯行︰
  ㈠基於意圖供栽種之用而運輸大麻種子及私運管制物品進口之
    犯意，於民國108年12月間某時在法國不詳地點，以每顆6歐
    元價格購得大麻種子15顆，再於109年1月26日自法國搭乘飛
    機返回臺灣時，以隨身夾帶方式將前開大麻種子其中10顆走
    私進入臺灣地區。
  ㈡基於製造第二級毒品犯意，於109年3、4月間，在其位於高
    雄市○○區○○○路00號租屋處（下稱前開住處），使用附
    表二編號5至6、8至11、13至16、19至20所示物品，將上開
    走私大麻種子其中3顆放在紙巾上澆水發芽後再植入裝填土
    壤盆栽中，灌溉施肥並以燈具、定時器照射使其成長為植株
    （下稱第1次栽種），直至開花於成熟後採收，再將葉子及
    花蕊取下借助自然對流作用使其形成乾燥大麻花、葉，以此
    方式接續製造附表二編號2含大麻成分可供施用之物既遂。
  ㈢基於意圖供製造毒品之用而栽種大麻之犯意，於109年6、7
    月間在前開住處使用上開所示物品，將上開走私大麻種子其
    中4顆同以上述土耕方式栽種（下稱第2次栽種）既遂，惟植
    株尚未成熟至可採收大麻花、葉前即因天氣過熱而枯萎。
  ㈣基於意圖供製造毒品之用而栽種大麻之犯意，於109年8、9
    月間在前開住處使用上開所示物品，將上開走私大麻種子其
    中3顆同以上述土耕方式栽種（下稱第3次栽種）既遂，惟植
    株尚未成熟至可採收大麻花、葉前，為警於109年10月21日
    持搜索票至前開住處實施搜索扣得附表二所示之物，進而查
    悉上情。
二、案經內政部警政署保安警察第三總隊移送臺灣橋頭地方檢察
    署檢察官偵查起訴。
    理  由
壹、關於證據能力之意見
一、現行刑事訴訟法關於「鑑定」之規定，除選任自然人充當鑑
    定人外，另設有囑託機關鑑定制度。依同法第198條、第208
    條之規定，不論鑑定人或鑑定機關、團體，固均應由法院、
    審判長、受命法官或檢察官視具體個案之需要而為選任、囑
    託，並依第206條之規定，提出言詞或書面報告，始符合同
    法第159條第1項所定得作為證據之「法律有規定」之情形。
    否則所為之鑑定仍屬傳聞證據。然於司法警察機關調查中之
    案件，為因應實務上，或因量大、或有急迫之現實需求，併
    例行性當然有鑑定之必要者，例如毒品之種類與成分、尿液
    之毒品反應，或者槍彈有無殺傷力等鑑定，基於檢察一體原
    則，得由該管檢察長對於轄區內之案件，以事前概括選任鑑
    定人或囑託鑑定機關、團體之方式，俾便轄區內之司法警察
    官、司法警察對於調查中之此類案件，得即時送請先前已選
    任之鑑定人或囑託之鑑定機關、團體實施鑑定，以求時效。
    此種由檢察機關概括選任鑑定人或概括囑託鑑定機關、團體
    ，再轉知司法警察官、司法警察於調查犯罪時參考辦理之作
    為，法無明文禁止，係為因應現行刑事訴訟法增訂傳聞法則
    及其例外規定之實務運作而為。故警察機關經檢察長之概括
    授權，於獲案時將槍彈送權責機關鑑定，視同檢察官之送請
    鑑定，而具證據能力（最高法院96年度台上字第2860號、第
    5298號判決意旨參照）。本件前經查獲機關送請法務部調查
    局鑑定扣案物品是否含有毒品成分，茲據該局出具109年12
    月30日調科壹字第10923020610號鑑定書（偵卷第43頁）為
    證，是依前述此證據方法既係該機關依檢察官概括授權受託
    鑑定所出具之書面意見，自屬傳聞法則之例外而得作為本案
    證據。
二、被告以外之人於審判外之陳述，雖不符前4條之規定，而經
    當事人於審判程序同意作為證據，法院審酌該言詞陳述或書
    面陳述作成時之情況，認為適當者，亦得為證據，刑事訴訟
    法第159條之5第1項定有明文。準此，除前揭一所示外，本
    判決所引用其餘各項審判外言詞或書面陳述，性質上屬傳聞
    證據，然業經被告、辯護人及檢察官於本院審判程序時同意
    作為證據（見訴卷第355至356頁），復依法踐行調查證據程
    序乃認作為證據要屬適當，均得採為認定事實之依據。
貳、實體部分
一、認定有罪之理由
(一)前揭事實，業經證人林慧珠於警詢證述屬實（警卷第17至20
    頁），並有扣押物品照片及被告入出境資料（警卷第57至71
    頁，訴卷第147頁）在卷可稽，復扣得附表二所示物品為證
    ，其中編號1至2所示物品經鑑定俱含有第二級毒品大麻成分
    ，亦有卷附前開鑑定書可佐，復據被告迭於警偵及審判中均
    坦認不諱，足徵其自白核與事實相符，此事實應堪認定。
(二)大麻屬於毒品危害防制條例第2條列管之第二級毒品，同條
    例第4條第2項、第12條第2項就製造第二級毒品，及意圖供
    製造毒品之用，而栽種大麻等行為，分別設其處罰規定；栽
    種大麻而製造成第二級毒品，其栽種之前階段行為，應為後
    之製造毒品行為所吸收。大麻之栽種，指將大麻種子置入栽
    植環境（如土壤）中栽培、養植之，迄於將整株大麻拔出於
    栽植環境之前，均屬於栽種行為，故條文所指之栽種大麻，
    應係指栽種大麻植株之謂。而製造大麻等毒品，係將長成（
    熟成）之大麻植株拔出於栽植環境，使之成為具有特定功效
    之成品。大麻毒品可直接摘取植株上之葉及嫩莖乾燥而得。
    大麻植株既係製造毒品之原料，因大麻可直接由摘取大麻植
    株之花、葉、嫩莖乾燥而得，且摘取花、葉曬乾或烤乾，乃
    目前大麻毒品較普遍之製造程序，故摘取大麻植株之花、葉
    、嫩莖以乾燥之方式，自屬製造第二級毒品大麻之方法（最
    高法院98年度台上字第5663號判決意旨參照）。又毒品危害
    防制條例第4條製造毒品罪之「製造」，係指就原料、元素
    予以加工，使成具有特定功效之成品者而言，除將非屬毒品
    之原料加以化合而成毒品外，尚包括將原含有毒品物質之物
    ，予以加工改製成適合施用之毒品情形在內。毒品危害防制
    條例第2條第2項第2款所列之第二級毒品大麻，係指長成之
    大麻植株之花、葉、嫩莖，經乾燥後適合於施用之製品而言
    。故對大麻植株之花、葉、嫩莖，以人工方式予以摘取、蒐
    集、清理後，再利用人為、天然力或機器設備等方法，以風
    乾、陰乾、曝曬或烘乾等方式，使之乾燥，亦即以人為方式
    加工施以助力，使之達於易於施用之程度，自屬製造大麻毒
    品之行為（最高法院102年度台上字第2465號判決意旨參照
    ）。查被告違法走私大麻種子10顆入境後，依犯罪事實所載
    時日先後分次栽種，第1次栽種時從熟成植株取下大麻花、
    葉加以自然風乾，使其成為附表二編號2所示含第二級毒品
    大麻成分可供施用之物，足見係以人工方式使該等大麻花、
    葉達到易於供人施用之程度，揆諸前揭說明，自屬製造大麻
    而論以製造第二級毒品既遂罪責；至第2、3次栽種分別因氣
    候關係以致植株枯萎無法繼續生長，及尚未達採收階段即遭
    警查獲，同經審認如前，足見該2次犯行僅止於栽種既遂而
    尚未著手製造大麻，應僅成立意圖供製造毒品之用而栽種大
    麻既遂罪責。
(三)綜前所述，本件事證明確，被告上開犯行洵堪認定，應依法
    論科。
二、新舊法比較
    行為後法律有變更者，適用行為時之法律。但行為後之法律
    有利於行為人者，適用最有利於行為人之法律，刑法第2條
    第1項定有明文。查被告實施事實欄一㈡所載製造第二級毒
    品犯行後，毒品危害防制條例第4條第2項業於109年7月15日
    修正公布施行，修正前原規定法定刑「7年以上有期徒刑，
    得併科新臺幣1000萬元以下罰金」，修正後改以「10年以上
    有期徒刑，得併科新臺幣1500萬元以下罰金」，兩者比較顯
    係修正前規定較有利於被告；又修正前毒品危害防制條例第
    17條第2項原規定「犯第4條至第8條之罪於偵查及審判中均
    自白者，減輕其刑」，修正後則規定「犯第4條至第8條之罪
    於偵查及歷次審判中均自白者，減輕其刑」，亦即增加須於
    「歷次」審判中均自白，始得依該條項減輕其刑之要件，是
    上開修正後規定均非較有利於被告，依刑法第2條第1項前段
    規定，有關被告製造第二級毒品犯行自應適用行為時即上述
    修正前毒品危害防制條例規定論處。
三、論罪科刑：
(一)核被告莫山路所為，各係犯毒品危害防制條例第13條第2項
    意圖供栽種之用而運輸大麻種子罪及懲治走私條例第2條第1
    項私運管制物品進口罪（附表一編號1）、修正前毒品危害
    防制條例第4條第2項製造第二級毒品既遂罪（編號2）、毒
    品危害防制條例第12條第2項意圖供製造毒品之用而栽種大
    麻罪（編號2至4）。
(二)被告就附表一編號1運輸大麻種子過程持有大麻種子之低度
    行為，為運輸大麻種子之高度行為所吸收，不另論罪，又其
    係以一行為同時涉犯上開意圖供栽種之用而運輸大麻種子及
    私運管制物品進口罪，為想像競合犯，應依刑法第55條規定
    從一重論以私運管制物品進口罪。又被告就編號2至4持有大
    麻種子之低度行為為其各次意圖供製造毒品之用而栽種大麻
    犯行所吸收，另針對編號2意圖供製造毒品之用而栽種暨製
    造後持有第二級毒品大麻等低度行為，亦為製造第二級毒品
    之高度行為所吸收，均不另論罪。再刑法上所謂犯罪行為之
    吸收關係，係指其低度行為為高度行為所吸收，或某種犯罪
    行為之性質或結果當然含有他罪之成分，自亦當然吸收者而
    言。行為人以一行為自外國運輸、私運大麻種子進口，其所
    犯私運管制物品進口罪與其餘被訴栽種、製造大麻等犯行，
    彼此程度不相關連，難謂有低度行為與高度行為之關係，兩
    者間亦非犯罪行為之性質或結果當然含有他罪之成分在內，
    自無吸收關係可言（最高法院102年度台上字第2465號判決
    採同一見解），是被告所犯上開私運管制物品進口罪（即附
    表一編號1）與其後栽種、製造大麻等犯行（即編號2至4）
    無吸收關係可言；且被告實施附表一編號2至4所示犯行間隔
    相當時間且明確可分，難認主觀上係基於概括犯意先後實施
    該等犯行，是其前揭所犯4罪間犯意個別且行為互殊，應予
    分論併罰，檢察官認編號2至4犯行僅構成一罪云云，容有未
    恰，併予指明。
(三)臺灣橋頭地方檢察署110年度偵字第1512號移送併辦部分核
    與附表一編號2至4部分為同一事實，本院自應併予審究。
(四)刑之減輕事由：
  ⒈修正前毒品危害防制條例第17條第2項規定「犯第4條至第8
    條之罪於偵查及審判中均自白者，減輕其刑」，旨在鼓勵犯
    罪行為人之悛悔，同時使偵、審機關易於發現真實，以利毒
    品之查緝，俾收防制毒品危害之效。本件被告迭於警偵及審
    理均坦認附表一編號2製造第二級毒品既遂罪犯行，應適用
    修正前上開規定減輕其刑。又上開減輕其刑規定未包括犯同
    條例第12條第2項之罪且依司法院釋字第790號解釋意旨核與
    憲法第7條保障平等權之意旨無違，是被告所涉編號3、4即
    第2、3次栽種大麻犯行即無從依此規定減輕其刑。
  ⒉刑法第59條及司法院釋字第790號解釋：
    刑法第59條規定犯罪之情狀可憫恕者，得酌量減輕其刑，其
    所謂「犯罪之情狀」，與同法第57條規定科刑時應審酌之一
    切情狀，並非有截然不同之領域，於裁判上酌減其刑時，應
    就犯罪一切情狀（包括第57條所列舉之十款事項），予以全
    盤考量，審酌其犯罪有無可憫恕之事由（即有無特殊之原因
    與環境，在客觀上足以引起一般同情，以及宣告法定低度刑
    ，是否猶嫌過重等等），以為判斷（最高法院80年度台覆字
    第39號判決意旨參照）︰
  ⑴製造第二級毒品犯行造成危害社會程度並非全然一致，但修
    法前毒品危害防制條例第4條第2項科處此類犯罪法定本刑卻
    同為「7年以上有期徒刑」，審諸被告所為附表一編號2所示
    製造第二級毒品大麻犯行，期間甚短且僅種植採收3株，已
    認定如前，另其自述係為緩解類風濕關節炎疼痛自用（有診
    斷證明書附訴卷第85、87頁可參）始為此犯行，且依卷附事
    證無從證明另有對外販賣、轉讓或涉及其他犯罪，相較一般
    欲透過大量製造毒品對外販售牟利之情形而言，堪認犯罪情
    節尚屬輕微，倘量處最低刑度（依修正前同條例第17條第2
    項減輕後為有期徒刑3年6月）猶嫌過重，客觀上應有可堪憫
    恕之處，遂再依刑法第59條減輕其刑。
  ⑵另同條例第12條第2項規定：「意圖供製造毒品之用，而栽
    種大麻者，處5年以上有期徒刑，得併科新臺幣500萬元以下
    罰金。」其所稱「栽種大麻」，具體情形可包含栽種數量極
    少至大規模種植之情形，涵蓋範圍極廣。基於預防犯罪之考
    量，立法機關雖得以特別刑法設定較高法定刑，但其對構成
    要件該當者，不論行為人犯罪情節之輕重，均以5年以上有
    期徒刑之重度自由刑相繩，法院難以具體考量行為人違法行
    為之危害程度，對違法情節輕微之個案（例如栽種數量極少
    且僅供己施用等），縱適用刑法第59條規定酌減其刑，最低
    刑度仍達2年6月之有期徒刑，無從具體考量行為人所應負責
    任之輕微，為易科罰金或緩刑之宣告，尚嫌情輕法重，致罪
    責與處罰不相當，可能構成顯然過苛之處罰，而無從兼顧實
    質正義。是該條項規定對犯該罪而情節輕微者，未併為得減
    輕其刑或另為適當刑度之規定，於此範圍內，對人民受憲法
    第8條保障人身自由權所為之限制，與憲法罪刑相當原則不
    符，有違憲法第23條比例原則。是依上開釋字第790號解釋
    意旨，有關機關應自該解釋公布之日（即109年3月20日）起
    1年內，修正毒品危害防制條例第12條第2項；逾期未修正，
    其情節輕微者，法院得減輕其法定刑至2分之1。而細繹該解
    釋意旨，關於犯罪情節是否輕微之判斷，其解釋理由僅例示
    栽種數量極少且僅供己施用等情形，並非以栽種數量極少且
    僅供己施用之情節為唯一判斷基準。法院於審理時，得依個
    案栽種大麻的場所、設備、規模（不具規模、小規模、大規
    模）、數量多寡、是否僅供己施用、有無營利性或商業性、
    造成危害之大小等各種因素綜合判斷。倘認有犯罪情節輕微
    之情形，為避免發生上述罪刑不相當之情形，自應就該個案
    之審判程序延至新法修正公布或該解釋公布日起算1年後始
    予以終結，俾得適用有利於行為人之法律或依上開解釋意旨
    減輕其刑（最高法院109年度台上字第1525號判決意旨參照
    ）。本案言詞辯論終結時上開解釋已公布逾1年且未經立法
    院修正，審諸被告所為附表一編號3、4即第2、3次栽種大麻
    犯行，固有不當，惟考量該2次栽種數量甚微且期間尚短，
    且依(四)⒉⑴所述理由堪認犯罪情節輕微，倘量處最低刑度
    猶嫌過重而有可堪憫恕之處，爰依刑法第59條減輕其刑暨前
    揭釋字第790號解釋意旨遞減其刑。
  ⒊刑法上所謂違法性認識，係指行為人對於其行為有法所不容
    許之認識，不以行為人確切認識其行為之可罰性或相關之處
    罰規定為必要，祇須行為人知悉其行為違反法律規範，即應
    認其具有違法性認識。刑法第16條前段規定「除有正當理由
    而無法避免者外，不得因不知法律而免除刑事責任。但按其
    情節，得減輕其刑」，係指行為人誤信法所不許之行為係法
    所允許，且須有正當理由，並為通常人均無法避免之誤信，
    始足當之；且既稱「得減輕其刑」，則是否減輕其刑，自屬
    事實審法院得依法自由裁量之事項（109年度台上字第621號
    判決意旨參照）。製造毒品大麻為多數國家禁止之重大犯罪
    行為，被告所屬國家加拿大雖已開放娛樂用大麻，然僅限成
    年民眾在合法零售店購買合法生產商所製造大麻，若在家自
    行種植大麻必須事先獲得醫用許可，均非漫無限制，更無容
    許民眾自行種植供已施用之理，而我國至今未如同加拿大採
    取上述開放政策，另被告配偶林慧珠為我國籍且被告自102
    年2月即與配偶長住臺灣地區，至案發止居住期間並非短暫
    ，依被告學識、社會及工作經歷應不致就我國禁止私人種植
    大麻之法律規範毫無所悉，再衡以林慧珠證稱在被告種植大
    麻過程有告知臺灣與國外不同，大麻是毒品千萬不要碰等語
    （訴卷第361頁），足認被告主觀上應知悉種植大麻為我國
    法律所禁止，是其為本案犯行時難謂不知係觸犯刑罰法令，
    無從認其理由為正當，自無從適用刑法第16條前段規定而免
    除刑事責任，且被告前開犯行依一般社會通念難信為正當，
    無依據同法第16條但書酌減其刑，併此述明。
  ⒋準此，被告所涉前揭附表一編號2至4犯行分別具有兩款減輕
    （編號2︰修正前毒品危害防制條例第17條第2項及刑法第59
    條；編號3至4︰刑法第59條及司法院釋字第790號解釋）事
    由，應依刑法第71條第1項規定遞減之。
(五)爰以行為人之責任為基礎，分別審酌：
  ⒈被告明知不得走私大麻種子入境，亦知大麻為第二級毒品且
    為我國法律所嚴禁，仍為圖供己施用率爾實施本件栽種及製
    造犯行，固屬違法，惟念其犯後坦承全部犯行，且未有對外
    散布毒品而對社會造成實際損害之情事，復考量其惡性暨犯
    罪情節相較其他大量製造毒品牟利者尚屬有別，及自述碩士
    學歷、已婚、目前在臺灣從事藝術教學（訴卷第367頁）等
    一切情狀，分別量處如附表「宣告刑及沒收」欄所示之刑，
    以資懲儆。
  ⒉又數罪併罰之定應執行之刑，係出於刑罰經濟與責罰相當之
    考量，並非予以犯罪行為人或受刑人不當之利益，相較於刑
    法第57條所定科刑時應審酌之事項係對一般犯罪行為之裁量
    ，定應執行刑之宣告，乃對犯罪行為人本身及所犯各罪之總
    檢視，除應考量行為人所犯數罪反應出之人格特性，並應權
    衡審酌行為人之責任與整體刑法目的及相關刑事政策，在量
    刑權之法律拘束性原則下，依刑法第51條第5款之規定，採
    限制加重原則，以宣告各刑中之最長期為下限，各刑合併之
    刑期為上限，但不得逾30年，資為量刑自由裁量權之外部界
    限，並應受法秩序理念規範之比例原則、平等原則、責罰相
    當原則、重複評價禁止原則等自由裁量權之內部抽象價值要
    求界限之支配，使以輕重得宜，罰當其責，俾符合法律授與
    裁量權之目的，以區別數罪併罰與單純數罪之不同，兼顧刑
    罰衡平原則（最高法院101年度台抗字第461號裁定要旨參照
    ）。本院審酌被告私運大麻種子10顆入境後分三次栽種，期
    間從109年3月至10月間且數量不多，並考量犯後坦承犯行，
    減少司法資源耗費，兼衡數罪併罰限制加重與多數犯罪責任
    遞減原則，就不得易服社會勞動宣告刑部分（即附表一編號
    2至4）定應執行刑如主文所示。
(六)被告前未曾受有期徒刑以上刑之宣告，有臺灣高等法院被告
    前案紀錄表在卷可稽，茲念其一時失慮以致誤罹刑章，諒經
    此偵審程序理應知所警惕而信無再犯之虞，兼衡其前述家庭
    生活與經濟狀況，本院乃認前揭所宣告之刑均以暫不執行為
    適當，遂併予就得易服社會勞動宣告刑部分（即附表一編號
    1）諭知緩刑2年、就前開不得易服社會勞動宣告刑（即附表
    一編號2至4）所定應執行刑部分諭知緩刑5年，以啟自新。
    又為使被告記取教訓並於緩刑期間保持良好品行以避免再犯
    ，乃就諭知緩刑5年部分依同法第74條第2項第5款規定，命
    其應於判決確定日起2年內依主文第2項向臺灣橋頭地方檢察
    署指定之政府機關、政府機構、行政法人、社區或其他符合
    公益目的之機構或團體提供如主文第2項所示時數之義務勞
    務，復依同法第93條第1項第2款規定併予宣告緩刑期間付保
    護管束，以啟自新。此外，倘被告未履行前開負擔情節重大
    ，足認所宣告緩刑難收預期效果而有執行刑罰之必要者，檢
    察官得依刑事訴訟法第476條、刑法第75條之1第1項第4款規
    定聲請撤銷本件緩刑宣告，併予敘明。
四、沒收：
(一)查獲之第二級毒品，不問屬於犯罪行為人與否，沒收銷燬之
    ；又違禁物，不問屬於犯罪行為人與否，沒收之，毒品危害
    防制條例第18條第1項及刑法第38條第1項分別定有明文。另
    大麻植株縱含有第二級毒品大麻成分，如未經加工製造成易
    於施用之製品，應僅屬製造第二級毒品大麻之原料而已，尚
    難認係第二級毒品（最高法院99年度台上字第2048號判決採
    同一見解），是扣案附表二編號1所示大麻植株並非第二級
    毒品，然仍屬違禁物；又編號2所示之物係被告所製造且含
    有第二級毒品大麻成分一節，業如前述，至盛裝毒品之外包
    裝因與其內毒品難以析離，且無析離之實益與必要而應視同
    毒品，遂依刑法第38條第1項規定就編號1所示大麻植株於附
    表一編號4罪刑項下宣告沒收，另依毒品危害防制條例第18
    條第1項前段規定就編號2所示之物於附表一編號2罪刑項下
    宣告沒收銷燬，至送驗耗損之毒品因已滅失，爰不另宣告沒
    收（銷燬）。
(二)犯第4條至第9條、第12條、第13條或第14條第1項、第2項之
    罪者，其供犯罪所用之物，不問屬於犯罪行為人與否，均沒
    收之，毒品危害防制條例第19條第1項定有明文。查扣案附
    表二編號5至6、8至11、13至16、19至20所示物品均係被告
    所有且自承係供本件各次栽種、製造大麻所用之物（警卷第
    9至11頁），應依前開規定分別在附表一編號2至4罪刑項下
    宣告沒收。至編號3至4、7、12、17至18、21所示物品則據
    其自述係一般日常生活使用（警卷第9至11頁），客觀上亦
    無從證明果與本件犯行相涉，遂不併予諭知沒收。
五、是否驅逐出境說明︰
    刑法第95條規定：外國人受有期徒刑以上刑之宣告者，得於
    刑之執行完畢或赦免後，驅逐出境。是否一併宣告驅逐出境
    ，固由法院酌情依職權決定之，採職權宣告主義。但驅逐出
    境，係將有危險性之外國人驅離逐出本國國境，禁止其繼續
    在本國居留，以維護本國社會安全所為之保安處分，對於原
    來在本國合法居留之外國人而言，實為限制其居住自由之嚴
    厲措施。故外國人犯罪經法院宣告有期徒刑以上之刑者，是
    否有併予驅逐出境之必要，應由法院依據個案之情節，具體
    審酌該外國人一切犯罪情狀及有無繼續危害社會安全之虞，
    審慎決定之，尤應注意符合比例原則，以兼顧人權之保障及
    社會安全之維護（最高法院94年度台上字第404號判決意旨
    參照）。本院審諸被告於102年2月間即與配偶林慧珠長住臺
    灣地區，目前於前開住處從事藝術教學，此有其提出工作室
    名片及臉書照片為據（訴卷第155至189頁），顯見其生活與
    臺灣連結性甚高；再佐以被告迄今雖無法使用中文與他人直
    接溝通，惟其多年來在台灣生活及工作，同時依我國法律參
    與全民健保（訴卷第377頁），諸般生活狀況實與本國人無
    異，復考量本件犯罪情節並非重大，客觀上尚難認有何繼續
    危害社會安全之虞，故本院認無適用刑法第95條規定諭知被
    告於刑之執行完畢或赦免後併予驅逐出境之必要。
據上論斷，應依刑事訴訟法第299條第1項前段，判決如主文。
本案經檢察官鍾仁松提起公訴及移送併辦，檢察官李侃穎追加起
訴，檢察官陳俐吟到庭執行職務。
中    華    民    國   111    年    1     月    26    日
                  刑事第六庭  審判長法  官  陳明呈
                                    法  官  陳奕帆
                                    法  官  黃英彥
以上正本證明與原本無異。
如不服本判決應於收受送達後20日內向本院提出上訴書狀，並應
敘述具體理由；如未敘述上訴理由者，應於上訴期間屆滿後20日
內向本院補提理由書（均須按他造當事人之人數附繕本）「切勿
逕送上級法院」。
中    華    民    國   111    年    1     月    26    日
                                    書記官  陳俊亦
附錄本案論罪科刑法條︰
懲治私運條例第2條
私運管制物品進口、出口者，處七年以下有期徒刑，得併科新臺
幣三百萬元以下罰金。
前項之未遂犯罰之。
第一項之管制物品，由行政院依下列各款規定公告其管制品項及
管制方式：
一、為防止犯罪必要，禁止易供或常供犯罪使用之特定器物進口
、出口。
二、為維護金融秩序或交易安全必要，禁止偽造、變造之各種貨
幣及有價證券進口、出口。
三、為維護國民健康必要，禁止、限制特定物品或來自特定地區
之物品進口。
四、為維護國內農業產業發展必要，禁止、限制來自特定地區或
一定數額以上之動植物及其產製品進口。
五、為遵守條約協定、履行國際義務必要，禁止、限制一定物品
之進口、出口。
毒品危害防制條例第4條第2項
製造、運輸、販賣第二級毒品者，處無期徒刑或十年以上有期徒
刑，得併科新臺幣一千五百萬元以下罰金。
毒品危害防制條例第12條第2項
意圖供製造毒品之用，而栽種大麻者，處五年以上有期徒刑，得
併科新臺幣五百萬元以下罰金。
毒品危害防制條例第13條第2項
意圖供栽種之用，而運輸或販賣大麻種子者，處二年以下有期徒
刑，得併科新臺幣二十萬元以下罰金。
附表一：
┌──┬───────┬────────────────────┐
│編號│犯罪事實      │宣告刑及沒收                            │
├──┼───────┼────────────────────┤
│1   │事實欄一㈠    │莫山路犯私運管制物品進口罪，處有期徒刑參│
│    │              │月。                                    │
├──┼───────┼────────────────────┤
│2   │事實欄一㈡    │莫山路犯製造第二級毒品罪，處有期徒刑壹年│
│    │              │玖月。扣案附表二編號2所示物品沒收銷燬； │
│    │              │編號5至6、8至11、13至16、19至20所示物品 │
│    │              │均沒收。                                │
├──┼───────┼────────────────────┤
│3   │事實欄一㈢    │莫山路意圖供製造毒品之用，而栽種大麻，處│
│    │              │有期徒刑壹年參月。扣案附表二編號5至6、8 │
│    │              │至11、13至16、19至20所示物品均沒收。    │
├──┼───────┼────────────────────┤
│4   │事實欄一㈣    │莫山路意圖供製造毒品之用，而栽種大麻，處│
│    │              │有期徒刑壹年參月。扣案附表二編號1、5至6 │
│    │              │、8至11、13至16、19至20所示物品均沒收。 │
└──┴───────┴────────────────────┘
附表二：
┌──┬────────────────┬────────────────┐
│編號│扣案物品名稱及數量              │沒收與否之說明                  │
├──┼────────────────┼────────────────┤
│ 1  │大麻植株3株（隨機抽樣2株檢驗均含│係違禁物且係被告本件犯罪所持有，│
│    │有第二級第24項毒品大麻成分；即起│應依刑法第38條第1項規定宣告沒收 │
│    │訴書附表編號1）                 │                                │
├──┼────────────────┼────────────────┤
│ 2  │⑴乾燥大麻花1朵                 │係查獲之毒品，應依毒品危害防制條│
│    │⑵乾燥大麻葉2批                 │例第18條第1項規定宣告沒收銷燬   │
│    │⑶乾燥大麻葉1包                 │                                │
│    │（上開物品檢驗均含有第二級第24項│                                │
│    │毒品大麻成分，合計驗餘淨重3.75公│                                │
│    │克；即起訴書附表編號2）         │                                │
├──┼────────────────┼────────────────┤
│ 3  │⑴捲菸紙4盒                     │無從證明與被告本件犯行有關，不予│
│    │⑵濾嘴2包                       │宣告沒收                        │
│    │（即起訴書附表編號3、5）        │                                │
├──┼────────────────┼────────────────┤
│ 4  │電風扇1台（即起訴書附表編號4）  │同上                            │
├──┼────────────────┼────────────────┤
│ 5  │接水白色圓盤2個（即起訴書附表編 │被告所有供實施本件犯罪所用之物，│
│    │號6）                           │應依毒品危害防制條例第19條第1項 │
│    │                                │規定宣告沒收                    │
├──┼────────────────┼────────────────┤
│ 6  │定時器1個（即起訴書附表編號7）  │同上                            │
├──┼────────────────┼────────────────┤
│ 7  │燃料瓶1罐（即起訴書附表編號8）  │無從證明與被告本件犯行有關，不予│
│    │                                │宣告沒收                        │
├──┼────────────────┼────────────────┤
│ 8  │盆栽3個（即起訴書附表編號9）    │被告所有供實施本件犯罪所用之物，│
│    │                                │應依毒品危害防制條例第19條第1項 │
│    │                                │規定宣告沒收                    │
├──┼────────────────┼────────────────┤
│ 9  │溫度計1支（即起訴書附表編號10） │同上                            │
├──┼────────────────┼────────────────┤
│10  │自製濾器盒1組（即起訴書附表編號 │同上                            │
│    │11）                            │                                │
├──┼────────────────┼────────────────┤
│11  │植物生長燈1組、LED燈1支（即起訴 │同上                            │
│    │書附表編號12、14）              │                                │
├──┼────────────────┼────────────────┤
│12  │剪刀1把（即起訴書附表編號13）   │無從證明與被告本件犯行有關，不予│
│    │                                │宣告沒收                        │
├──┼────────────────┼────────────────┤
│13  │培養土1包（即起訴書附表編號15） │被告所有供實施本件犯罪所用之物，│
│    │                                │應依毒品危害防制條例第19條第1項 │
│    │                                │規定宣告沒收                    │
├──┼────────────────┼────────────────┤
│14  │排氣管1組（即起訴書附表編號16） │同上                            │
├──┼────────────────┼────────────────┤
│15  │⑴紅色小灑水器1個               │同上                            │
│    │⑵綠色澆花壺1個                 │                                │
│    │（即起訴書附表編號17、18）      │                                │
├──┼────────────────┼────────────────┤
│16  │⑴必達開花肥1瓶                 │同上                            │
│    │⑵必達觀葉肥1瓶                 │                                │
│    │（即起訴書附表編號19、20）      │                                │
├──┼────────────────┼────────────────┤
│17  │吹風機1支                       │無從證明與被告本件犯行有關，不予│
│    │（即起訴書附表編號21）          │宣告沒收                        │
├──┼────────────────┼────────────────┤
│18  │打火機1個                       │同上                            │
│    │（即起訴書附表編號22）          │                                │
├──┼────────────────┼────────────────┤
│19  │磅秤1台                         │被告所有供實施本件犯罪所用之物，│
│    │（即起訴書附表編號23）          │應依毒品危害防制條例第19條第1項 │
│    │                                │規定宣告沒收                    │
├──┼────────────────┼────────────────┤
│20  │電腦設備1組                     │同上                            │
├──┼────────────────┼────────────────┤
│21  │三星牌手機壹支（IMEI碼：00000000│無從證明與被告本件犯行有關，不予│
│    │0000000/16、000000000000000/16，│宣告沒收                        │
│    │含門號0000000000號SIM卡1張）    │                                │
└──┴────────────────┴────────────────┘
　
　
    主  文
    理  由